【裁判字號】    97,上訴,2153
【裁判日期】    971126
【裁判案由】    毒品危害防制條例等
【裁判全文】
臺灣高等法院臺中分院刑事判決        97年度上訴字第2153號
上  訴  人
即  被  告  丙○○
選任辯護人  楊雯齡律師
上  訴  人
即  被  告  甲○○
                    （
指定辯護人  本院公設辯護人  賴泰鈞
上列上訴人因違反毒品危害防制條例等案件，不服臺灣臺中地方
法院97年度訴字第2102號中華民國97年7月24日第一審判決（起
訴案號：臺灣臺中地方法院檢察署97年度偵字第5690號），提起
上訴，本院判決如下：
    主    文
原判決關於丙○○、甲○○部分均撤銷。
丙○○幫助販賣第二級毒品，處有期徒刑肆年陸月。扣案如附表
一編號8所示之行動電話手機（含SIM卡）壹支沒收。
甲○○共同販賣第二級毒品，處有期徒刑柒年肆月。扣案如附表
一編號5所示之甲基安非他命壹包，沒收銷燬之；扣案如附表一
編號8所示之行動電話手機（含SIM卡）壹支沒收；未扣案共同販
賣第二級毒品所得新臺幣貳拾肆萬玖仟元應與張瑞宗連帶沒收，
如全部或一部不能沒收時，以其二人之財產連帶抵償之。
    犯罪事實
一、丙○○（綽號阿瑋）與乙○○、戊○○（2人分別所涉轉讓
    禁藥、共同持有第二級毒品等罪，經原審判決有罪確定）同
    居之男女朋友係熟識之朋友，而丙○○與甲○○（綽號阿福
    ）認識，因故獲悉甲○○有甲基安非他命之來源，其等均明
    知甲基安非他命為毒品危害防制條例所管制之第二級毒品，
    不得持有、轉讓或販賣，因乙○○與戊○○謀議共同出資購
    買甲基安非他命，乙○○遂以其所有如附表一編號7所示之
    行動電話與丙○○所有如附表一編號8所示之行動電話聯絡
    ，詢問有無門路購買甲基安非他命，丙○○於民國97年2月
    26 日19時11分許，以上開電話與甲○○所有如附表一編號9
    所示之行動電話聯絡，經甲○○與張瑞宗（由檢察官另案偵
    查）聯絡確定有貨源後，即與丙○○約定若交易成功，會將
    其自張瑞宗無償取得之甲基安非他命與丙○○平分，丙○○
    乃基於幫助甲○○、張瑞宗販賣第二級毒品甲基安非他命之
    犯意，甲○○則與張瑞宗共同基於意圖營利，販賣第二級毒
    品甲基安非他命之犯意聯絡，由丙○○聯絡乙○○至國道一
    號員林交流道下會合，乙○○即駕駛3253- SX號車搭載戊○○前往，抵達後丙○○即進入乙○○之車內，與甲○○電話
    聯絡相約在彰化縣員林鎮火車站附近見面，嗣經甲○○、丙○○多次電話聯絡後，於96年2月26日21時35分許，甲○○
    在彰化縣員林鎮○○路之小林眼鏡前，坐上乙○○之車內洽
    談買賣事宜，甲○○對乙○○開價1兩（37.5公克）甲基安
    非他命新臺幣（下同）85000元，乙○○以1次購買3兩為由
    ，要求降為1兩83000元，丙○○在旁表示乙○○為其好友，
    詢問甲○○可否算便宜一些，甲○○因而應允攜帶249000元
    去試試看，乙○○與戊○○即在車上點算現金249000元交予
    甲○○，經甲○○帶路至員林家商後面之巷內，甲○○下車
    後不久，即取回扣案如附表一編號1、2、3及5所示甲基安非
    他命4包返回車上，將編號1、2、3所示甲基安非他命3包交
    予乙○○，編號5所示甲基安非他命1包則係張瑞宗因本次交
    易成功而無償給付予甲○○之報酬，乙○○取得所購之甲基
    安非他命後即持有之，並駕車搭載戊○○、丙○○離去，嗣
    於當日22時50分許，為警在彰化縣員林鎮○○路與光明街口
    查獲，並在乙○○之車上扣得乙○○所有如附表一編號6、7
    所示之紙盒及行動電話手機，另在乙○○乘坐之偵防車上扣
    得乙○○所有於當日甫向甲○○購得而丟棄在車內如附表一
    編號1、2、3所示甲基安非他命3包及其所有供其施用及轉讓
    給丙○○所剩如附表一編號4所示甲基安非他命1包；在丙○○身上扣得其所有供幫助販賣毒品甲基安非他命聯絡用之如
    附表一編號8所示行動電話手機；另於同日23時5分許，在彰
    化縣田中鎮○○路○段435號員村加油站前查獲甲○○，並扣
    得其所有分別因共同販賣毒品甲基安非他命所得、供聯絡販
    賣甲基安非他命所用之如附表一編號5、9所示之甲基安非他
    命、行動電話手機。
二、案經臺灣臺中地方法院檢察署檢察官指揮臺中縣警察局、臺
    中縣警察局霧峰分局、行政院海岸巡防署中部地區巡防局偵
    查起訴。
    理    由
一、證據能力：
    按共犯不利於己之陳述，倘予相當調查，足證有其情事者，
    仍得資為被告犯罪之證據，此由刑事訴訟法第156條第2項規
    定之意旨自明。是以就共犯於另案所為之不利於被告之陳述
    ，該共犯就被告而言，固屬證人之地位，然僅須於本案審判
    中給予被告對該等共犯之詰問權、對質權等等攻防機會，以
    保障其訴訟上之權益，即與大法官會議釋字第582號解釋意
    旨無悖，倘經調查而與事實相符，該共犯不利於被告之供述
    ，仍得援為本案審判上之證據。次按按被告以外之人於審判
    外之陳述，雖不符刑事訴訟法第159條之1至第159條之4之規
    定，然經當事人於審判程序同意作為證據，法院審酌該言詞
    陳述作成時之情況，認為適當者，亦得為證據；當事人、代
    理人或辯護人於法院調查證據時，知有刑事訴訟法第159條
    第1項不得為證據之情形，而未於言詞辯論終結前聲明異議
    者，視為有前項之同意，刑事訴訟法第159條之5定有明文。
    經查上訴人即被告丙○○、甲○○及其等辯護人對於被告丙○○、甲○○彼此及同案被告乙○○、戊○○分別於本院下
    列所引用之偵查中、原審審理之供證述均表示無意見，且其
    本院未聲請再詰問上開同案被告，於本院調查證據時，知有
    刑事訴訟法第159條第1項不得為證據之情形（含前揭其餘共
    同被告等不利於己之供述部分），亦未於言詞辯論終結前聲
    明異議，茲審酌上開同案被告之上揭供證述作成時之情況，
    並無不宜作為證據之情事，依刑事訴訟法第159條之5之規定
    ，自得作為證據。
二、訊據上訴人即被告（下稱被告）丙○○、甲○○對於上開犯
    罪事實經過均不爭執，惟矢口否認有上開幫助販賣、共同販
    賣第二級毒品之犯行，被告丙○○辯稱：伊只是幫乙○○打
    電話給甲○○，貪圖幫乙○○聯絡甲○○，可因此從中獲取
    少量之甲基安非他命施用，並未販賣；當時伊打電話給甲○○時有口頭說要一點毒品吸食，只是口頭說而己，並沒有說
    他賣成要分一半給伊云云，其選任辯護人為其辯護稱：丙○○只是單純幫乙○○購買毒品而已，與甲○○並無販賣毒品
    之犯意聯絡，退步言丙○○僅居中連絡，只成立幫助販賣毒
    品罪等語；被告甲○○辯稱：伊不知這是共同販賣，丙○○
    打電話給伊說朋友若有買成要伊送一些給他吸食，伊有答應
    ，因為是丙○○介紹乙○○來買甲基安非他命；張瑞宗確實
    有拿1包甲基安非他命答謝伊，請求輕判云云，其指定辯護
    人為其辯護稱：被告甲○○坦承上揭犯罪事實之犯行，只有
    被告自白沒有其他補強證據，被告應僅構成幫助販賣，而被
    告甲○○有供出上手並查獲，請依法減輕其刑等語。經查：
（一）上開犯罪事實經過，業據被告丙○○、甲○○供承不諱，
      核與同案被告乙○○、戊○○於原審之供證述相符（原審
      卷第137-143頁），復有搜索扣押筆錄、扣押物品目錄表
      、照片等在卷可稽，並有附表一編號1-9所示之物扣案可
      證，且扣案附表一編號1-5所示之物（5包），經送內政部
      警政署刑事警察局鑑定結果，予以編號A1- A5，經檢視均
      為白色晶體，外觀型態相似，隨機抽取編號編號A1鑑定，
      檢出甲基安非他命成分，有該局97年5月21日刑鑑字第097
      0064382號 鑑定書在卷可稽（原審卷第74頁）。是同案被
      告乙○○、戊○○確係經由被告丙○○電話聯絡被告甲○○議價，以249000元之代價，向被告甲○○購得自張瑞宗
      交付之如附表一編號1-3所示之第二級毒品甲基安非他命3
      包。
（二）被告丙○○於97年2月26日係以其持用如附表一編號8所示
      之行動電話與被告甲○○所持用如附表一編號9所示之行
      動電話聯絡，並相約見面等情，此為被告丙○○、甲○○
      所是認。而附表一編號8、9所示之行動電話於97年2月26
      日19時11分起至21時34 分有多達12次之通話紀錄，內容
      談及交易之數量、價格〔例如97年2月26日19時11分許，
      丙○○問：「85可以嗎」（意指1兩甲基安非他命之售價
      可以85000元嗎），甲○○答：「假如拿兩個85沒有關係
      」（意指如買2兩，每兩售價可以85000元）〕及約定見面
      之地點等情，且同為2月26日19時11分許之通話中，丙○○曾對甲○○說：「我不要拿錢，你拿那個給我啦，我賺
      那個錢也沒甚麼意思」，甲○○回稱：「好啦」等語，上
      情均有通訊監察譯文在卷可參（警卷第129-133頁）。
（三）證人即同案被告甲○○於原審結證稱：伊不認識乙○○，
      只認識丙○○，為警查獲當天第一次與乙○○見面，當天
      乙○○並未直接打電話給伊，是由丙○○打電話與伊聯絡
      ，在車上與乙○○談毒品買賣之價金，戊○○有將錢從皮
      包拿出來交給乙○○，乙○○點算249000元交伊，拿到錢
      伊就下車去找張瑞宗，先前於警、偵訊所述屬實等語（見
      原審卷第147- 148頁）；其於偵訊供稱：因阿狗（即張瑞
      宗）叫伊介紹幫忙賣毒品，事成會給一些毒品，伊因貪圖
      該利益才販賣毒品，97年2月26日晚間丙○○先打電話與
      伊聯絡，阿狗開價1兩甲基安非他命85000元，丙○○問可
      否1兩83000元，伊表示無法作主，遂先拿249000元去與阿
      狗談，阿狗同意後，伊即拿3大包及1小包之甲基安非他命
      到車上給乙○○，丙○○有說多少要分一些甲基安非他命
      給他施用等語（見偵查卷第32頁）；證人即同案被告丙○○於原審結證稱：甲○○在乙○○車上談價格時，伊有問
      可否便宜一點，有看到戊○○點錢交給乙○○，乙○○再
      拿錢給甲○○，伊打電話給甲○○時，有向甲○○要求若
      成交要給伊一點點（甲基）安非他命，甲○○也有答應等
      語（見原審卷第144- 145頁）。再者，同案被告乙○○、
      戊○○與被告甲○○並不認識一節，亦據同案被告乙○○
      、戊○○供述甚詳，是同案被告乙○○係經由被告丙○○
      居間介紹，而與被告甲○○洽談買賣甲基安非他命之事宜
      ，於談論買賣價格時，被告丙○○並有參與洽談，且當時
      被告戊○○先拿錢交予同案被告乙○○，再由同案被告乙○○支付價金予被告甲○○之事實，均堪以認定。
（四）按刑法關於正犯、從犯之區別，係以其主觀之犯意及客觀
      之犯罪行為為判斷標準，凡以自己犯罪之意思而參與犯罪
      ，無論其所參與者是否係犯罪構成要件之行為，皆為正犯
      ；其以幫助他人犯罪之意思而參與犯罪，所參與者苟係犯
      罪構成要件之行為，亦為正犯；必以幫助他人犯罪之意思
      而參與犯罪，所參與者又為犯罪構成要件以外之行為，始
      為從犯。故共同實行犯罪行為之人，在合同意思範圍以內
      ，各自分擔犯罪行為之一部，相互利用他人之行為，以達
      其犯罪之目的者，即應對於全部所發生之結果，共同負責
      。次按聯絡毒品買賣、交付毒品、收取毒品買賣價金等行
      為，均屬販賣毒品罪構成要件事實之部分行為，苟有參與
      其事，即係分擔實行犯罪行為，自應負共同販賣毒品罪責
      （最高法院97年台上字第1439號判決意旨參照），可知毒
      品交易時間、交易地點、金額數量之磋商，及毒品之實際
      交付收取現款，均係構成販賣毒品海洛因罪之重要核心行
      為。而我國查緝毒品交易之執法甚嚴，對於販賣甲基安非
      他命科以重度刑責。販賣甲基安非他命係違法行為，非可
      公然為之，亦無公定價格，且容易分裝、增減份量，而買
      賣之價格，可能隨時依交易雙方關係之深淺、購毒者之資
      力、需求量及對行情之認知、毒品來源是否充裕、查緝是
      否嚴謹、購毒者被查獲後供出購買對象之可能風險等情形
      ，而異其標準，非可一概而論。惟因甲基安非他命量微價
      高，取得不易，若非有利可圖，一般人當無干冒重度刑責
      而提供甲基安非他命予他人之理。查：
    1.本件被告丙○○、甲○○於本次交易完成後，均可無償獲
      得少量之甲基安非他命施用，已如上述，益徵被告丙○○
      、甲○○於主觀上確有營利之意圖至明。
    2.被告甲○○與買方之聯絡人被告丙○○及買主同案被告乙○○實際議價及買賣數量，並直接由乙○○交付價金而收
      受買賣價金249000元，下車後與張瑞宗謀議同意以1兩830
      00元出售3包 甲基安非他命，再由甲○○直接將毒品親手
      交付乙○○，甲○○並得到張瑞宗無償給予1包 甲基安非
      他命以為報酬，則甲○○所參與者，已是販毒之構成要件
      行為，縱使係為張瑞宗販毒，仍與張瑞宗成立販毒之共同
      正犯。
    3.被告丙○○係為乙○○購買甲基安非他命而以電話與買方
      甲○○聯絡，僅電話中提到一兩可否以85000元出售，其
      後在乙○○車上，實際議價者為乙○○與甲○○，丙○○
      僅要求降低價格，是就此而言，丙○○固係立於買方立場
      ，惟丙○○早於電話中即向甲○○索取居間介紹買賣毒品
      之報酬，並經甲○○允諾，則丙○○明顯亦有為賣方助成
      賣出毒品之犯意，且本件之毒品買賣亦係因丙○○之接線
      而促成，惟因其未經手買賣價金及毒品交付，並未參販毒
      之構成要件行為，自僅成立販賣第二級毒品甲基安非他命
      之幫助犯。
（六）綜上所述，被告丙○○、甲○○所辯，均無足採。本件事
      證明確，被告丙○○幫助販賣甲基安非他命、甲○○共同
      販賣甲基安非他命之犯行，均堪以認定。
四、論罪科刑：
（一）核被告丙○○、甲○○所為，被告丙○○係犯毒品危害防
      制條例第4條第2項、刑法第30條第1項之幫助販賣第二級
      毒品罪；被告甲○○係犯毒品危害防制條例第4條第2項之
      販賣第二級毒品罪。被告甲○○因販賣甲基安非他命而持
      有甲基安非他命之低度行為，應為販賣甲基安非他命之高
      度行為所吸收，不另論罪。
（二）公訴意旨認被告丙○○所犯係與甲○○、張瑞宗共同販賣
      第二級毒品甲基安非他命罪，容有誤認，已如前述。惟共
      同正犯與幫助犯間，無庸變更起訴法條（76年度廳刑一字
      第1983號函釋可資參照），併予敘明。
（三）被告甲○○就上開販賣第二級毒品之犯行，與張瑞宗彼此
      間有犯意之聯絡及行為之分擔，為共同正犯。
（四）被告丙○○幫助販賣第二級毒品，且尚未實際獲得報酬，
      合依刑法第30條第2項規定減輕其刑。
（五）原審認被告罪證明確，予以論罪科刑，固非無見，惟被告
      丙○○所犯係屬幫助販賣第二級毒品罪，並未與被告甲○○、張瑞宗成立販賣第二級毒品之共同正犯，原審判決就
      此之認事用法，容有違誤。被告丙○○、甲○○上訴意旨
      否認犯罪，為無理由，被告丙○○之辯護人為其辯護稱丙○○應構成幫助販賣第二級毒品罪，尚屬可採，原判決既
      有上開可議之處，即屬無可維持，自應由本院予以撤銷改
      判。
（六）爰審酌被告丙○○、甲○○分別為幫助、共同販賣甲基安
      非他命之數量非少、次數僅1次、被告甲○○已取得張瑞
      宗給予之報酬，被告丙○○則尚未獲得被告甲○○答應給
      伊之報酬，且被告甲○○並供出共同販毒之人為張瑞宗，
      及被告2人之素行、犯罪之動機、目的、所生之危害、犯
      後之態度等一切情狀，各量處如主文所示之刑。
（七）公訴人以被告丙○○及甲○○被查獲後，供出毒品來源，
      並因而查獲被告甲○○及張瑞宗、阿強（真實姓名詳密封
      卷），請求依毒品危害防制條例第17條減輕其刑之規定，
      分別判處被告丙○○及甲○○有期徒刑5年及5年6月，且
      均併科罰金15萬元；而被告甲○○亦據此請求輕判。惟按
      毒品危害防制條例第17條所謂「供出毒品來源，因而破獲
      者，得減輕其刑」，僅限於供出毒品供應之前手或上游之
      販賣者，並不包括共同正犯在內。其立法趣旨係在於藉此
      鼓勵下游者具體供出其上游，俾進行追查，以杜絕毒品不
      斷蔓延、氾濫。倘僅自白供出與自己共同犯罪之人，對於
      打擊上游販賣者之效用並未達成，自無邀減刑寬典之餘地
      （最高法院96年度台上字第3138號、96年度台上字第3063
      號、97年度台上字第951號、97年度台上字第3601號、97
      年度台上字第3366號、97年度台上字第5078號、97 年度
      台上字第4633號判決意旨參照）。查本件被告甲○○與毒
      品提供者張瑞宗，就販賣第二級毒品甲基安非他命犯行，
      彼此間有犯意聯絡及行為分擔，皆為共同正犯，已詳述如
      前，雖被告甲○○於警訊、偵查及審理始終供稱所販賣之
      毒品，係由張瑞宗提供，惟依照上開說明，自不符毒品危
      害防制條例第17條減輕其刑規定之要件。況共犯張瑞宗就
      本案犯罪事實未據檢察官起訴，而其因另案被訴製造及販
      賣毒品案件，經臺灣臺中地方法院檢察署檢察官以97年度
      偵字第5689號提起公訴及97年度偵字第6737號追加起訴併
      辦，惟均與本件與被告甲○○共同販賣第二級毒品者無關
      ，此有張瑞宗之臺灣高等法院被告前案紀錄表及上開案號
      案件之起訴書、追加起訴及併辦書在卷可考。又被告甲○○雖於本案偵查階段，經警方提訊而供出原已在警方監控
      中之綽號「阿強」之人，握有安非他命原料，曾叫被告甲○○幫忙尋找可以製造安非他命之師傅等情，此有密封卷
      之職務報告及被告甲○○之警詢筆錄可稽，惟此與本件之
      販毒無關，是就此部分，被告甲○○亦無毒品危害防制條
      例第17條減輕其刑規定之適用。另本件警方於查獲被告丙○○、甲○○之前，即已因對甲○○實施監聽而知悉本件
      毒品交易，且張瑞宗非被告丙○○所供出，是被告丙○○
      並無毒品危害防制條例第17條減刑規定之適用，附此敘明
      。
（八）扣案如附表一編號5所示甲基安非他命1包，係被告甲○○
      所有因販賣毒品所得之物，為查獲之毒品，應依毒品危害
      防制條例第18條第1項前段沒收銷燬之；編號8、9所示之
      物，分係被告丙○○、甲○○所有，用以聯絡販賣甲基安
      非他命所用之行動電話手機（均含SIM卡），業據被告丙○○、甲○○供明在卷，而行動電話門號SIM卡或RUIM卡
      之所有權，均於將SIM卡或RUIM卡交予客戶使用時即移轉
      歸屬客戶所有，此經國內各電信業者覆函司法院在案，有
      司法院97年5月6日院臺廳刑一字第0970009760號函示可稽
      ，是該等行動電話手機及SIM卡，均應依毒品危害防制條
      例第19條第1項之規定宣告沒收；另被告甲○○與張瑞宗
      販賣甲基安非他命所得之249000元，雖未扣案，仍應依毒
      品危害防制條例第19條第1項之規定宣告連帶沒收，如全
      部或一部不能沒收時，以其等財產連帶抵償之。至附表一
      其餘之扣案物，均業於同案被告乙○○、戊○○所犯部分
      宣告沒收，併予敘明。
據上論斷，應依刑事訴訟法第369條第1項前段、第364條、第299
條第1項前段，毒品危害防制條例第4條第2項、第18條第1項前段
、第19條第1項，刑法11條、第28條、第30條，判決如主文。
本案經檢察官丁○○到庭執行職務。
中    華    民    國    97    年    11    月    26    日
            刑事第五庭    審判長法  官   趙  春  碧
                                法  官   楊  真  明
                                法  官   賴  恭  利
以上正本證明與原本無異。
如不服本判決應於收受本判決後10日內向本院提出上訴書狀，其
未敘述上訴理由者，並得於提起上訴後10日內向本院補提理由書
狀（均須按他造當事人之人數附繕本）「切勿逕送上級法院」。
                                書記官  林  桂  鳳
中    華    民    國    97    年    11    月    26    日
附表一
1、甲基安非他命1包（含袋重37.7公克，驗餘淨重36.28公克）
2、甲基安非他命1包（含袋重約37.7公克）
3、甲基安非他命1包（含袋重約37.8公克）
4、甲基安非他命1包（含袋重約0.9公克）
5、甲基安非他命1包（含袋重約4.3公克）
6、紙盒1個（上有風華字樣）
7、手機2支（含0000000000、0000000000之SIM卡各1張）
8、手機1支（含0000000000之SIM卡1張）
9、手機1支（含0000000000之SIM卡1張）
附錄論罪科刑法條
毒品危害防制條例第4條
製造、運輸、販賣第一級毒品者，處死刑或無期徒刑；處無期徒
刑者，得併科新臺幣1千萬元以下罰金。
製造、運輸、販賣第二級毒品者，處無期徒刑或7 年以上有期徒
刑，得併科新臺幣7百萬元以下罰金。
製造、運輸、販賣第三級毒品者，處5 年以上有期徒刑，得併科
新臺幣5百萬元以下罰金。
製造、運輸、販賣第四級毒品者，處3 年以上10年以下有期徒刑
，得併科新臺幣3百萬元以下罰金。
製造、運輸、販賣專供製造或施用毒品之器具者，處1年以上7年
以下有期徒刑，得併科新臺幣1百萬元以下罰金。
前五項之未遂犯罰之。


司法院資訊處製作；財團法人民間司法改革基金會備份。
